臺灣高等法院刑事判決　　　　　　　　　　　　　　九十年度上訴字第三六八六號
　　上　訴　人　　臺灣板橋地方法院檢察署檢察官
　　上　訴　人
　　即　被　告　　甲○○
右上訴人因被告偽造文書等案件，不服臺灣板橋地方法院九十年度訴字第一四八七號
，中華民國九十年九月二十五日第一審判決（起訴案號：臺灣板橋地方法院檢察署九
十年度偵字第九三三八號，移送併辦案號：臺灣桃園地方法院檢察署九十年度偵字第
一五八四二號）提起上訴，本院判決如左：
    主  文
原判決關於甲○○部分撤銷。
甲○○共同連續行使偽造私文書，足以生損害於他人，累犯，處有期徒刑壹年陸月。
扣案偽造之乙○○簽帳單第一聯持卡人存根聯壹紙及上開簽帳單第二聯、第三聯上偽
造之「乙○○」署押各壹枚；偽造之戊○○簽帳單第一聯持卡人存根聯紙及上開簽
帳單第二聯、第三聯上偽造之「戊○○」署押各枚，均沒收。
    事  實
一、甲○○有多次違反麻醉藥品管理條例罪前科，最近一次違反麻醉藥品管理條例罪
    ，經臺灣桃園地方法院判處有期徒刑七月確定，於民國（下同）八十八年十二月
    十七日執行完畢，仍不知悔改，先於：（一）九十年五月十九日下午三時至四時
    許之某時（確實時間不詳，起訴書記載為下午二時），與丙○○（經原審法院判
    處有期徒刑六月，如易科罰金以三百元折算一日確定）在桃園縣龜山鄉○○路某
    黃昏市場附近，見乙○○所有之中興銀行（卡號：0000000000000
    ）、彰化商業銀行（卡號：00000000000000）、臺北國際商業銀
    行（卡號：0000000000000）、臺中銀行（卡號：0000000
    00000）（起訴書記載為0000000000）金融卡各一張及臺中銀行
    信用卡二張（卡號：0000000000000000、000000000
    0000000）等物遺失掉落該處，二人竟共同基於為自己不法所有之犯意聯
    絡，將前開金融卡及信用卡予以侵占入己，甲○○並基於共同為自己不法所有及
    行使偽造私文書之概括犯意聯絡，旋於同日下午五時六分（起訴書記載為十七時
    六分）許，與丙○○相偕共赴臺北縣林口鄉○○路二四八號之特約商店「高峰百
    貨公司」，持上開侵占所得之臺中銀行信用卡（卡號：00000000000
    00000）消費，擬購買曙光香水、金石之約香水、ＲＯＶＲ（起訴書記載為
    ＰＯＵＲ）  ＦＥＭＭＥ香水、嬰兒洗髮精、ＬＡＮＤＥＲ沐浴乳、身體乳及Ｓ
    ＵＡＶＥ洗髮精各一瓶，價值共新臺幣（下同）四千九百十六元。由丙○○佯為
    該信用卡之持有人，交付該信用卡供「高峰百貨公司」店員丁○○在印錄機上刷
    卡辨識，經丁○○交付一式三聯之簽帳單（第一聯持卡人存根聯、第二聯銀行存
    根聯、第三聯商店存根聯）後，由丙○○在第一聯之持卡人存根聯上偽造「乙○○」之署押一枚，因該簽帳單之第二聯及第三聯均為複寫紙，而同時在該簽帳單
    第二聯及第三聯上偽簽複寫「乙○○」之署押各一枚，以表示乙○○同意依據信
    用卡持卡人合約條件，按簽帳單之金額付款予發卡銀行，而偽造私文書，再將該
    偽造之簽帳單交予丁○○核對，以行使偽造私文書，再由丁○○將其中第一聯之
    持卡人存根聯簽帳單交予丙○○收執，致使丁○○陷於錯誤，允許簽帳消費，足
    以生損害於乙○○及臺中銀行對信用卡核發、管理之正確性。嗣因丁○○發覺簽
    帳單上之簽名與信用卡上之簽名有異，報警處理，甲○○及丙○○始未詐取物品
    得逞，並經警扣得上開簽帳單之持卡人存根聯及商店存根聯。甲○○再承同前為
    自己不法所有及行使偽造私文書之概括犯意，於：（二）九十年七月十一日，與
    己○○（經臺灣桃園地方法院判處有期徒刑三年確定）共同基於犯意聯絡，持己○○所竊得戊○○所有之花旗銀行信用卡一張（卡號：00000000000
    00000），相偕持往桃園縣中壢市○○路○段十六號「萬能加油站」、桃園
    縣中壢市○○路○段五０一號地下一樓「家福股份有限公司」及桃園縣中壢市○○路○段五四三號「大江國際股份有限公司」，由甲○○冒戊○○之名，以同上
    手法，分別盜刷簽帳消費八百四十元、一萬二千一百六十九元及四千九百十四元
    ，足以生損害於戊○○及花旗銀行對信用卡核發、管理之正確性。嗣因戊○○向
    花旗銀行申報信用卡掛失，始經警循線查獲。
二、案經臺北縣警察局新莊分局報請臺灣板橋地方法院檢察署檢察官偵查起訴及由臺
    灣桃園地方法院檢察署檢察官移送併案審理。
    理  由
一、右揭事實一之（一），迭據被告甲○○於警訊時及偵、審中；右揭事實一之（二
    ），業據被告於警訊、偵查及本院調查（本院九十一年三月十五日訊問筆錄）時
    ，均坦承不諱，核與被害人乙○○、戊○○二人於警訊時分別指訴金融卡及信用
    卡遺失、遭竊，及證人即「高峰百貨公司」店員丁○○、「大江國際股份有限公
    司」店員徐玲玲等人於警訊時證述之情節相符，且與共犯丙○○、己○○之供證
    ，亦相符合，並有乙○○簽帳單之持卡人存根聯及商店存根聯二紙扣案，及贓物
    認領保管單、戊○○之簽帳單商店存根聯影本三紙附卷可稽。被告於本院審理時
    翻稱迄遭警查獲時，始知悉乙○○之信用卡係丙○○所拾獲，及僅至「大江國際
    股份有限公司」盜刷信用卡購物云云，均無非避就之詞，不足採信。本件事證明
    確，被告之犯行洵堪認定。
二、按信用卡簽帳單具有持卡人與特約商店之交易契約書之性質，並具有持卡人經由
    收單銀行請求發卡銀行撥款之請求書或指示文件之性質，持卡人向特約商店消費
    後簽名於一式三聯之簽帳單上，再由特約商店交付其中第一聯持卡人存根聯予持
    卡人收執，該第一聯由持卡人簽名係指持卡人同意依據信用卡持卡人合約條件，
    一經使用或訂購物品，均應按簽帳單之全部金額，付款予發卡銀行，持卡人於該
    簽帳單簽名之用意，係對所簽之金額負責之意，該簽帳單之性質為私文書。核被
    告甲○○侵占被害人乙○○所遺失之金融卡及信用卡之所為，係犯刑法第三百三
    十七條之侵占遺失物罪；被告持乙○○、戊○○之信用卡簽帳購物，而偽造簽帳
    單持以行使，向商店詐取財物未遂、既遂之行為，則係犯刑法第二百十六條、第
    二百十條之行使偽造私文書罪及同法第三百三十九條第三項、第一項之詐欺取財
    未遂罪、詐欺取財既遂罪。被告偽造被害人乙○○、戊○○二人署押之行為，應
    為偽造簽帳單之部分行為；被告偽造簽帳單並持以行使，偽造私文書之低度行為
    應為行使偽造私文書之高度行為所吸收，均不另論罪。被告前揭持戊○○之信用
    卡盜刷詐購物品之犯行，雖未據檢察官提起公訴，惟與已起訴部分，有連續犯之
    裁判上一罪關係，本院自得併予審理。被告甲○○與經已判決確定之丙○○間，
    就前開侵占遺失物、行使偽造文書及詐欺取財未遂間；被告甲○○與經已判決確
    定之己○○間，就前開行使偽造文書罪及詐欺取財既遂間，分別有犯意之聯絡及
    行為之分擔，均應論以共同正犯。被告所犯上開行使偽造私文書罪及詐欺取財既
    遂罪、詐欺取財未遂罪，時間緊接，手法相同，所犯又分別係構成要件相同之罪
    ，顯均係基於概括之犯意而為，均應依刑法第五十六條連續犯之規定，分別論以
    行使偽造私文書罪及詐欺取財既遂罪，並加重其刑。被告所犯上開侵占遺失物、
    行使偽造私文書及詐欺取財未遂三罪間；及行使偽造私文書及詐欺取財既遂二罪
    間，分別有方法結果之牽連關係，為牽連犯，應依刑法第五十五條之規定，從一
    較重之行使偽造私文書罪處斷。又被告有多次違反麻醉藥品管理條例罪前科，最
    近一次違反麻醉藥品管理條例罪，經臺灣桃園地方法院判處有期徒刑七月確定，
    於八十八年十二月十七日執行完畢之事實，有臺灣高等法院檢察署刑案紀錄簡覆
    表在卷可憑，其於受有期徒刑之執行完畢後，五年以內再犯有期徒刑以上之本罪
    ，應依刑法第四十七條累犯之規定，遞予加重其刑。
三、原審據以對被告論罪、科刑，固非無見；惟查，原判決未及審究被告盜刷戊○○
    信用卡持以詐購物品之犯行，尚有未合。檢察官上訴意旨指摘及此，為有理由，
    自應由本院將原判決關於甲○○部分予以撤銷改判。被告提起上訴以原判決之量
    刑過重，為無理由。爰審酌被告之品行，利用信用卡之交易便捷性，紊亂行使信
    用卡之經濟秩序，損及信用卡真正持有人及發卡銀行之權益，犯罪所詐取之財物
    數量，及犯後態度等一切情狀，量處如主文第二項所示之刑。
四、扣案偽造之乙○○簽帳單第一聯持卡人存根聯一紙，係被告與共犯丙○○二人所
    有供其等行使偽造私文書、詐欺所用之物；偽造之戊○○簽帳單第一聯持卡人存
    根聯三紙，係被告與共犯己○○二人所有供其等行使偽造私文書、詐欺所用之物
    ，雖未扣案，惟既無證據證明業已滅失，均應依刑法第三十八條第一項第二款之
    規定，宣告沒收。至上開簽帳單之第二聯及第三聯，分經共犯丙○○及被告甲○○提出交予上開特約商店，已非被告及共犯所有，自毋庸為沒收之諭知，惟其上
    偽造之「乙○○」署押各一枚、偽造之「戊○○」署押各三枚，分別係共犯丙○○及被告偽造之署押，不問屬於犯人與否，均應依刑法第二百十九條之規定，諭
    知沒收。另上開簽帳單第一聯上偽造之「乙○○」及「戊○○」署押，已併同於
    該私文書沒收，爰不另為沒收之諭知，併予敘明。
五、檢察官移送併案意旨以：（一）甲○○與羅清輝、曾鴻明、魏美惠、簡承宗、郭
    欣及不詳年籍之成年男子等人，共同意圖為自己不法之所有，並基於概括犯意
    聯絡，共同自八十九年一月二十日起至同年四月十八日止，連續竊取被害人邱玉
    珍等人之財物。得手後，由甲○○持竊得之信用卡，自八十九年一月二十日起至
    同年六月二十三日止，連續多次盜刷信用卡詐購商品，再由簡承宗變賣得款，及
    由簡承宗持竊得之金融卡及密碼，於八十九年四月十七日，盜領呂玉婷之存款，
    所得款項均由彼等朋分花用，因認被告涉有刑法第三百二十條第一項、第三百二
    十一條第一項第三款、第四款、第二百十六條、第二百十條、第三百三十九條第
    一項、第三百三十九條之二等罪嫌（臺灣桃園地方法院檢察署八十九年度偵字第
    五九九四號、第七三八七號）；（二）甲○○與簡承宗、李炳楠、鄭志謙、蔡竺
    珊、蔡月琴、鄭鈺錚、效靈傑等人，共同意圖為自己不法之所有，自八十八年一
    月二日起至同年四月間止，連續竊取被害人李建忠等人之財物，並持被害人之金
    融卡及信用卡，盜領現金及至全省北、中、南各地向不知情商家盜刷購買電話與
    行動電話，因認被告涉有偽造文書、竊盜及詐欺等罪嫌（臺灣士林地方法院檢察
    署八十八年度偵字第五八六五號）；（三）被告甲○○與曾鴻明基於意圖為自己
    不法所有之概括犯意聯絡，自八十八年一月間起迄八十九年間止，連續約三十次
    持螺絲起子竊取被害人張河妹等人之財物，因認被告涉有刑法第三百二十一條第
  一項第三款之罪嫌（臺灣桃園地方法院檢察署九十一年度偵字第五七八０號）；
    （四）甲○○與曾鴻明二人，於八十八年一月一日起至九十年七月二十六日止，
    在桃園縣中壢市、楊梅鎮、新屋鄉等地，共同破壞被害人張河妹等人所有之汽車
    、機車後，竊取車內財物花用，因認被告涉有竊盜罪嫌（臺灣桃園地方法院檢察
    署九十一年度偵字第四八三九號）云云。惟查，上開檢察官移送併案意旨（一）
    及（二）所載之犯罪時間，與前開論罪、科刑部分之犯罪時間，相距逾一年，並
    非時間緊接，顯難認係連續犯；其餘檢察官移送併案意旨（三）及（四）所載之
    竊盜犯罪事實，與前開論罪、科刑部分之犯罪事實，並無牽連犯之裁判上一罪關
    係，本院無從併予審酌，應退由檢察官另行偵辦。至被告於本院審理時自白有盜
    刷移送併案意旨（四）所載王照煒、李婉君、徐瑞珠、歐陽惠蘭、葉
    淑珠、黃寶麗、李淑珍、陳幸吟及莊素珍等人之信用卡詐購物品，惟查
    ：其中至等被害人所指訴之被害時間，依序為八十八年一月二十一日、八十
    九年八月九日、八十九年七月二十六日、八十九年九月十二日、八十九年九月二
    十八日，與本件論罪、科刑部分之犯罪時間，難認係緊接；而至等被害人均
    未指訴有信用卡遭人盜刷之情形，甚且至等被害人並無信用卡遭竊，自未可
    遽持被告上開自白，而為被告該部分亦構成犯罪之論據，併予指明。
據上論斷，應依刑事訴訟法第三百六十九條第一項前段、第三百六十四條、第二百九
十九條第一項前段，刑法第二十八條、第五十六條、第二百十六條、第二百十條、第
三百三十九條第一項、第三百三十七條、第五十五條、第四十七條、第二百十九條、
第三十八條第一項第二款，罰金罰鍰提高標準條例第一條前段，判決如主文。
本案經檢察官劉靜婉到庭執行職務
中    華    民    國      九十一      年        六      月      四      日
                              臺灣高等法院刑事第六庭
                                  審判長法  官  陳  春  秋
                                        法  官  高  明  哲
                                        法  官  王  麗  莉
右正本證明與原本無異。
如不服本判決應於收受送達後十日內向本院提出上訴書狀，其未敘述上訴之理由者並
得於提起上訴後十日內向本院補提理由書（均須按他造當事人之人數附繕本）。
        書記官  初  玲  玲
中    華    民    國      九十一      年        六      月      四      日
附錄本案論罪科刑法條：
刑法第二百十條
偽造、變造私文書，足以生損害於公眾或他人者，處五年以下有期徒刑。
刑法第二百十六條
行使第二百十條至第二百十五條之文書者，依偽造、變造文書或登載不實事項或使登
載不實事項之規定處斷。
刑法第三百三十七條
意圖為自己或第三人不法之所有，而侵占遺失物、漂流物或其他離本人所持有之物者
，處五百元以下罰金。
刑法第三百三十九條
意圖為自己或第三人不法之所有，以詐術使人將本人或第三人之物付者，處五年以下
有期徒刑、拘役或科或併科一千元以下罰金。
以前項方法得財產上不法之利益或使第三人得之者，亦同。
前二項之未遂犯罰之。
